【裁判字號】    92,易,1822
【裁判日期】    921112
【裁判案由】    違反臺灣地區與大陸地區人民關係條例
【裁判全文】
臺灣高雄地方法院刑事判決                        九十二年度易字第一八二二號
    公  訴  人  臺灣高雄地方法院檢察署檢察官
    被      告  甲○○
    選任辯護人  李文禎律師
                黃如流律師
右列被告因違反臺灣地區與大陸地區人民關係條例案件，經檢察官聲請簡易判決處刑
（九十二年度偵字第一一一七０號）及移
，本院認為不宜簡易判決處刑，改依通常程序審判，本院判決如左：
    主  文
甲○○連續違反不得僱用大陸地區人民在臺灣地區從事未經許可之工作規定，處有期
徒刑肆月，如易科罰金，以參佰元折算壹日。
    事  實
一、甲○○係位於高雄縣燕巢鄉○○段一號之十二之養雞場負責人，明知蔡銀、魏
    雨平及潘順泉三人分別係以偷渡或申請探親之方式入境臺灣地區之大陸地區人民
    ，均未經我國主管機關許可在臺灣地區工作，竟基於非法僱用大陸地區人民從事
    未經許可工作之概括犯意，連續於民國九十二年三月底某日、同年四月二十六日
及同年五月七日，未經我國主管機關許可，以每月新臺幣（下同）二萬零六百元
    之薪資，先後僱用蔡銀、魏雨平及潘順泉三人在上開養雞場從事養雞工作。嗣
    於(一)同年五月六日，蔡銀及魏雨平共同前往臺南市○區○○路二段六一巷一七
    四號尋找大陸同鄉友人時為警查獲。(二)同年五月十九日，高雄縣政府警察局鳳山
    分局員警會同行政院海岸巡防署高雄縣機動查緝隊前往上址養雞場查獲潘順泉非
    法工作，始悉上情。
二、案經高雄縣政府警察局鳳山分局及臺南市政府警察局第一分局分別報告臺灣高雄
    地方法院檢察署檢察官聲請簡易判決處刑及移送併辦。
    理  由
一、訊據被告甲○○矢口否認有何非法僱用大陸地區人民之犯行，辯稱其於僱用蔡銀
    及魏雨平前曾要求出示國民身分證，雖該二人均答稱數日後提出，詎約在養雞
    場工作一週後即均不告而別，故其不知該二人為大陸地區人民；又潘順泉係其養
    雞場員工丙○○之友人，僅在養雞場之鐵皮屋內借住數日而非其僱用之員工云云
    。惟查：
  (一)被告非法僱用蔡銀及魏雨平之犯行部分：
  1.證人蔡銀及魏雨平均為大陸地區人民，且被告曾未經許可即僱用該二人在其位
    於高雄縣燕巢鄉○○段一號之十二之養雞場內從事養雞工作之事實，為被告所不
    爭，核與證人蔡銀及魏雨平於警詢時之陳述相符，復有該二人照片六張、指認
    被告之照片二張、養雞場鐵皮屋照片一張、內政部警政署大陸地區人民宜蘭處理
    中心九十二年五月二十七日內警宜字第０九二０００一二九五號函及破布一塊分
    別附卷及扣案可稽。
  2.證人蔡銀於警詢時陳稱其係於九十二年三月十五日或十六日自福建省登船偷渡
    來臺，翌日二十時許上岸後即被接至某工地鐵皮屋內，再轉往某空屋打電話回大
    陸叫家人付錢，後來有人打電話詢問是否願意養雞，經談妥薪資後即依指示前往
    岡山交流道，再被接至高雄縣燕巢鄉安照國小附近之養雞場工作，每月薪資二萬
    零六百元，自同月月底起即在該養雞場內從事養雞工作，並住宿於養雞場之鐵皮
    屋內，迄同年五月六日與證人魏雨平前往臺南市○區○○路二段六一巷一七四號
    尋找老鄉施珠香時為警查獲，總共領得薪資一萬元，被告尚積欠七千三百元，扣
    案破布上之電話號碼0000000000號係自雞舍之牆壁抄錄下來，經警依
    該號碼查詢使用者為被告即養雞場之老闆等語（第一分局偵查卷宗第十五至二十
    頁）。另證人魏雨平於警詢時陳稱其係於九十二年四月二十五日十八時許自福建
    省登船偷渡來臺，翌日上岸後即被接送至某一處所內等候，再被載往被告位於高
    雄縣燕巢鄉○○段一號之十二之養雞場工作，而自同月二十六日上午起即在該處
    飼養雞隻，並住在養雞場之鐵皮屋內，每月薪資二萬零六百元，已領得四千元，
    其至養雞場前證人蔡銀已在該處工作，迄同年五月六日因偕同證人蔡銀前往
    臺南市○區○○路二段六一巷一七四號尋找證人蔡銀之老鄉始為警查獲等語（
    第一分局偵查卷宗第十至十四頁）。衡情，證人蔡銀及魏雨平均為甫自大陸地
    區偷渡來臺之大陸地區人民，顯與被告素無冤仇，應無惡意攀誣構陷之動機及實
    益，且其等就偷渡過程、前往被告養雞場之經過、工作內容及薪資報酬等細節均
    陳述明確，且互核相符，自堪採信。
  3.被告先於九十二年六月十三日警詢時辯稱其養雞場內平時只有二名員工，均已任
    職六個月以上，其不認識證人蔡銀及魏雨平，亦從未僱用該二人云云；嗣於同
    年七月十九日警詢時及本院審理中卻改稱在同年四月底，證人蔡銀及魏雨平曾
    前往養雞場應徵工作，雖無法當場提出國民身分證，惟其仍予暫時僱用，其間曾
    多次要求該二人提出國民身分證未果，詎竟於一週後即不告而別云云。被告上開
    辯詞明顯前後矛盾，已足令人懷疑其供詞是否真實可採。且其前於八十九年間即
    因為警在其養雞場內查獲大陸地區人民非法工作而移送臺灣高雄地方法院檢察署
    偵辦，嗣經該署檢察官以犯罪嫌疑不足作成不起訴處分確定在案，此有臺灣高雄
    地方法院檢察署檢察官八十九年度偵字第六五七號不起訴處分書一份在卷可稽，
    被告既曾歷經此等偵查程序，理應對前往養雞場應徵工作之人查明身分以免觸法
    。況雞隻屬於得以輕易搬運他遷之動產，而被告平時並未住在上開養雞場附近，
    僅隔二、三日始前往察看一次，且於高雄縣彌陀鄉○○路一０二號另有一處養雞
    場等情，為其所自承在卷（本院卷第五七頁、鳳山分局偵查卷宗），則被告豈會
    在未經查證年籍資料且未要求任何擔保之情況下，任意僱用無法提出身分證件之
    來路不明人士留宿於養雞場內？又被告並非稚齡之人，長年經營養雞場之工作，
    僱用之員工流動性頗為頻繁，則在與證人蔡銀及魏雨平面談時，顯有自其等之
    言行舉止或穿著打扮等客觀情狀辨識是否為我國人民之能力，竟辯稱對其等為大
    陸地區人民一節毫無所悉云云，自與常理有違。再者，依證人蔡銀及魏雨平之
    上開陳述內容以觀，其等偷渡上岸後數日內，即由偷渡集團負責安排住宿、接洽
    工作及載運至約定處所，其中證人蔡銀更明確表示曾有人以電話詢問是否願意
    養雞，則證人蔡銀及魏雨平前往被告之養雞場工作，顯然事先經過詳細之規劃
    聯繫，而非自行前往應徵之偶發結果。是被告辯稱不知道該二人為大陸地區人民
    云云，要難採信。又證人即被告之員工丙○○證稱其曾目睹被告向證人蔡銀及
    魏雨平要求出示身分證件云云，惟證人丙○○目前仍為被告員工，已難擔保其證
    詞毫無偏頗之虞，復與上開客觀事證及一般常理有違，亦無足採。
  4.被告另辯稱其曾於九十二年四月十一日、十六日及十七日刊報僱用員工，而報載
    月薪即為二萬零六百元，如被告明知證人蔡銀及魏雨平為大陸地區人民，當不
    致在條件相同之情況下非法僱用該二人云云，並提出臺灣時報、臺灣新聞報之廣
    告組請款單共三紙以資佐證。惟被告前於九十二年六月十三日警詢時即已自承平
    時僅僱用二名員工在養雞場工作，當時所聘之二名員工均已僱用六個月以上等語
    （第一分局偵查卷宗第二頁），則其是否有於同年四月十一日、十六日及十七日
    另行刊報僱用員工之必要，似非無疑。又登報條件如何，實與被告是否僱用大陸
    地區人民並無必然之關聯，諸如薪資過低而無人應徵，故嗣後改聘大陸地區人民
    等情形，亦有可能。再未經許可僱用大陸地區人民在臺工作既屬非法行為，如大
    陸地區人民遭受僱主在薪資、工作環境或其他待遇上之剋扣刁難，往往不敢聲張
    而隱忍不發，故僱主實有免於勞資糾紛之利益，此由證人蔡銀於警詢時陳稱：
    「我一共拿一萬元新臺幣，老闆還欠我七千三百元，我五月六日下午離職時向老
    闆要工資，但他不給我。」等語（第一分局偵查卷宗第十九頁反面），即為明證
    。是被告以前揭情詞辯稱其無僱用大陸地區人民之必要或動機，亦與一般經驗法
    則不符，要難採信。
  5.至被告另辯稱證人蔡銀及魏雨平於警詢時就上岸後前往養雞場前行蹤之證詞有
    所矛盾云云，惟證人蔡銀及魏雨平就偷渡過程、前往被告養雞場之經過、工作
    內容及薪資報酬等情節均陳述明確，且互核相符，已如前述，自不得僅以上開細
    節事項略有不符，遽認其等之證詞全然無可採信。況其等均為大陸地區人民，為
    警查獲後均已去向不明，且於本院審理時，公訴人、被告及其辯護人均同意其等
    於警詢時之證詞有證據能力，而未再予聲請傳喚，本院審酌上開言詞陳述作成時
    之情況，亦認為並無不當，自得採為不利於被告之認定依據，附此敘明。
  6.從而，被告上開辯詞，均無足採，其確有於前揭時地，未經許可即僱用大陸地區
    人民蔡銀及魏雨平在臺工作之犯行，堪予認定。
  (二)被告非法僱用潘順泉之犯行部分：
  1.潘順泉為大陸地區人民，於九十二年二月二十日持我國核發之旅行證以探親名義
    入境臺灣，其住址為嘉義市○○里○○街一０六巷九號，嗣於同年五月七日前往
    被告位於高雄縣燕巢鄉○○段一號之十二之養雞場住宿，而於同月十九日為警查
    獲，且被告於潘順泉前往養雞場時，即已明知其為大陸地區人民等情，為被告所
    不爭，復有警詢筆錄及我國旅行證影本各一份附卷可稽。
  2.證人即被告之員工林泰盛於警詢時陳稱：「（問：你從何時開始看見大陸籍人士
    在高雄縣燕巢鄉○○段一號之十二的養雞場工作？）在我第一天上班的時候就看
    見他。... （問：你可否告知你從九十二年五月十一日開始上班後潘順泉的生活
    作息為何？）我工作的地方與潘順泉工作的地方不一樣，但是我有看見潘順泉在
    高雄縣燕巢鄉○○段一號之十二的養雞場出入。」等語（鳳山分局偵查卷宗）。
    依其上開陳述內容以觀，顯已明確表示潘順泉於九十二年五月十一日前已在被告
    所有位於高雄縣燕巢鄉○○段一號之十二的養雞場工作。而證人林泰盛係被告甫
    僱用未久之員工，與被告素無冤仇，自無設詞構陷之動機及必要，佐以潘順泉於
    警詢時自承其於九十二年五月七日前往上開養雞場後即住宿於該處，則被告確有
    於九十二年五月七日起即僱用潘順泉在上開養雞場內工作之事實，堪予認定。
  3.被告辯稱潘順泉係丙○○之友人，僅在養雞場內借住數日，其與潘順泉並無私交
    ，亦未僱用潘順泉云云。證人丙○○亦到院證稱因其曾向岡山之劉姓友人表示娶
    妻意願，劉姓友人答稱其遠親潘順泉最近將返回大陸，可委託幫忙介紹大陸新娘
    ，而潘順泉返回大陸前無居住處所，故其始將潘順泉帶回養雞場內住宿數日云云
    （本院卷第四九至五五頁）。惟查，潘順泉於警詢時陳稱因其妻住在臺灣，故於
    九十二年二月二十日以探親名義來臺，被告則為其在岡山遊玩時認識之友人而受
    託前往上開養雞場察看員工工作及飼養雞隻之情形云云（鳳山分局偵查卷宗），
    顯與被告及證人丙○○之前揭辯詞、證詞完全不符。再者，如潘順泉確係來臺探
    望妻子，當有居住之處所，更應充分把握短暫相聚之時間享受天倫之樂，豈會遠
    自嘉義市前往被告之養雞場與毫無交情之證人丙○○同住養雞場內長達十餘日？
    單純介紹大陸新娘何有與證人丙○○返回養雞場同宿之必要？為何潘順泉於警詢
    時對為證人丙○○介紹大陸新娘等情隻字未提，反而自稱係被告之友人而受託察
    看養雞場員工及雞隻之情形？益徵被告及證人丙○○、潘順泉之前揭辯詞、證詞
    ，均有矛盾，復與其他客觀事證及一般事理不符，顯屬事後卸責及臨訟杜撰之詞
    ，難予採信。
  4.從而，被告上開辯詞及證人丙○○之證詞，均無足採，其確有於前揭時地，未經
    許可即僱用大陸地區人民潘順泉在臺工作之犯行，堪予認定。
  (三)綜上所述，被告所辯各節，均無足採。其確有於前揭時地，未經許可，連續僱用
    大陸地區人民蔡銀、魏雨平及潘順泉在臺工作之犯行，洵堪認定。本件事證明
    確，應依法論科。
二、核被告所為，係違反臺灣地區與大陸地區人民關係條例第十五條第四款之規定，
    應依同法第八十三條第一項論處。其先後三次非法僱用大陸地區人民蔡銀、魏
    雨平及潘順泉在臺灣地區工作之犯行，時間緊接，手法相似，觸犯構成要件相同
    之罪名，顯係基於概括犯意反覆為之，應依連續犯之規定，論以一罪，並加重其
    刑。公訴人雖未起訴被告非法僱用蔡銀及魏雨平之犯行，惟該部分與前揭經起
    訴並由本院論罪科刑之非法僱用潘順泉部分，有連續犯之裁判上一罪關係，已如
    前述，依審判不可分原則，本院自得併予審理。又公訴人認被告亦有非法僱用林
    泰盛之犯行，惟林泰盛為領有我國國民身分證之我國人民，並非大陸地區人民，
    此有林泰盛之國民身分證影本及個人基本資料查詢結果各一份在卷可稽，是公訴
    人誤認其為大陸地區人民，並據以起訴，顯有誤會，然公訴人既認該部分與前揭
    經本院論罪科刑之犯行有連續犯之裁判上一罪關係，爰不另為無罪之諭知，均此
    敘明。爰審酌政府制定臺灣地區與大陸地區人民關係條例之目的，係為保障臺灣
    地區人民之就業機會，以維持社會安定、促進經濟發展，並避免大陸地區人民在
    臺非法就業而損及國家安全利益，乃被告竟為一己之私，未經許可即擅自僱用大
    陸地區人民在臺工作，影響主管機關對於僱用大陸地區人民之管理，並減損我國
    勞工之就業機會，於社會秩序及國家經濟均有危害，且犯後猶否認犯行，藉詞狡
    卸，足見其態度不佳，毫無悔意，惟念其從無前科，此有臺灣高等法院被告全國
    前案紀錄表一份在卷足憑，堪認其素行良好，且僱用人數非鉅，時間未久，所得
    利益不多等一切情狀，量處如主文所示之刑，並諭知易科罰金之折算標準，以示
    懲儆。
據上論斷，應依刑事訴訟法第四百五十二條、第二百九十九條第一項前段，臺灣地區
與大陸地區人民關係條例第十五條第四款、第八十三條第一項，刑法第十一條前段、
第五十六條、第四十一條第一項前段，罰金罰鍰提高標準條例第二條，判決如主文。
本案經檢察官乙○○到庭執行職務。
中      華      民      國    九十二    年     十一     月     十二     日
                                    臺灣高雄地方法院刑事第十二庭
                                        審判長法  官    徐美麗
                                              法  官    廖純卿
                                              法  官    鄭詠仁
右正本證明與原本無異。
如不服本判決，應於判決送達後十日內，向本院提出上訴狀。
                                              書記官    蔡妮君
中      華      民      國    九十二    年     十一     月     十二     日
附錄法條：
臺灣地區與大陸地區人民關係條例第八十三條第一項
違反第十五條第四款或第五款規定者，處二年以下有期徒刑、拘役或科或併科新台幣
三十萬元以下罰金。
臺灣地區與大陸地區人民關係條例第十五條第四款
左列行為不得為之：
四、僱用或留用大陸地區人民在臺灣地區從事未經許可或與許可範圍不符之工作。


司法院資訊處製作；財團法人民間司法改革基金會備份。
